【裁判字號】    90,再抗,1
【裁判日期】    901228
【裁判案由】    聲請再審
【裁判全文】
臺灣高等法院臺南分院民事裁定  九十年度再抗字第一號  ｅ
      再審聲請人  乙  ○  ○
                  庚  ○○○
                  甲  ○  ○
      再審相對人  丙  ○○○
                  丁  ○  ○
                  戊  ○  ○
                  己  ○  ○
右當事人間因分割共有物事件，再審聲請人對於中華民國八十九年十二月十九日本院
八十七年度上更（三）字第五九號確定裁定聲請再審，本院裁定如左：
      主      文
再審之聲請駁回。
再審程序費用由再審聲請人負擔。
      理      由
一、按再審之訴，專屬為判決之原法院管轄，民事訴訟法第四百九十九定有明文。又
    按裁定已經確定，而有第四百九十六條第一項或第四百九十七條之情形者，得準
    用本編之規定，聲請再審，同法第五百零七條亦著有明文。查本件再審聲請人對
    本院八十七年度上更（三）字第五九號確定裁定，於民國（下同）九十年一月二
    十日提起本件再審之訴，雖嗣又向最高法院提起抗告，並經最高法院因抗告無理
    由而以九十年度台抗字第六一號裁定予以駁回，惟再審聲請人既對本院所為之八
    十七年度上更（三）字第五九號裁定聲請再審，則本院自有管轄權，合先敘明。
二、本件再審聲請人主張：依本院八十七年度上更（三）字第五九號民事裁定（下稱
    前程序裁定），認本件再審聲請人即上訴人上訴所得受之利益，未逾新台幣（下
    同）一百萬元，故依民事訴訟法第四百六十六條第一項以前揭裁定駁回上訴，惟
    查前開條文係指上訴人等「因上訴所得受之利益」，故應以再審聲請人等因上訴
    所得受之利益，為計算之基礎，非以再審相對人於起訴當時所受之利益為準。本
    件分割共有物事件，依起訴當時再審相對人應有部分計算，固未逾一百萬元，然
    再審聲請人應有部分合計超過一百萬元，自應許再審聲請人上訴第三審。次據判
    決主文第三項所載，除再審聲請人分得土地外，其餘共有人黃志郎、陳新岸及黃
    老足（已有承受訴訟人，即本件再審相對人）應再給付再審聲請人共三百六十五
    萬一千六百二十三元，亦已逾一百萬元之限制。再第二審法院獨立調查審核訴訟
    標的之價值，故再審聲請人雖以七十餘萬繳納訴訟費用之基礎，然在本件確定前
    之任何程序均可主張上訴利益係超過一百萬，乃依民事訴訟法第四百九十六條第
    一項第一款、第五百零七條規定，提起本件再審之訴，承前所述，本件再審聲請
    人之上訴利益已逾一百萬元，故前揭裁定內容，已違反民事訴訟費用法第四條第
    二項及民事訴訟法第四百六十六條第一項之規定，而有適用法規顯有錯誤之違法
    ，為此求將系爭裁定予以廢棄等語。
三、按民事訴訟法第五百零七條之規定，裁定已經確定，而有同法第四百九十六條第
    一項或第四百九十七條之情形者，得準用同法第五編再審程序之規定，聲請再審
    。同法第四百九十六條第一項第一款之規定，適用法規顯有錯誤者，得以再審之
    訴對於確定終局判決聲明不服；但當事人已依上訴主張其事由或知其事由而不為
    主張者，不在此限。而按再審之訴，必對於確定判決始得提起，若其判決並未確
    定，或雖經判決而不能發生判決之效力，則其提起再審，即不得謂為合法。（十
    八年上字第二八七一號判例意旨參照）是裁定尚未確定前，縱有民事訴訟法第四
    百九十六條第一項第一款情形而得準用再審程序之規定聲請再審者，然因當事人
    對得抗告之裁定，於裁定正本送達收受時，即可逕依抗告程序予以救濟之，如未
    依法提起抗告即為再審之聲請，因該裁定尚未確定，自不得據以聲請再審。本件
    再審聲請人以系爭裁定，有民事訴訟法第四百九十六條第一項第一款適用法規顯
    有錯誤之情形，而聲請再審，已如前述。惟查，系爭裁定係得抗告於第三審法院
    之事件，其於民國八十九年十二月二十一日送達再審聲請人（參見本院八十七年
    度上更（三）字第五九號卷第二五六頁至二五八頁），有送達證書附卷可按。再
    審聲請人先於九十年一月二十日提起本件再審之聲請，復於同年二月一日向最高
    法院提起抗告（以上分別參見本院九十年度再抗字第一號卷第一頁、最高法院九
    十年度抗六一號卷第一頁），並於同年二月十五日經最高法院因抗告無理由而以
    九十年度台抗字第六一號裁定予以駁回，嗣於同年三月二日送達再審聲請人（參
    見最高法院卷第二十一頁至第二十三頁），則依前揭說明，再審聲請人顯係在該
    裁定確定前，即已為本件再審之聲請，惟前程序裁定既未確定，自無聲請再審之
    餘地，況再審聲請人嗣以相同理由提起之前開抗告，業經最高法院具體審酌，認
    為無理由而予以駁回，則再審聲請人已依抗告程序主張其事由，亦不得再於再審
    程序為主張，再審之聲請為無理由，應予駁回。
四、據上論結，本件再審之聲請為無理由，爰依民事訴訟法第五百零七條、第九十五
    條、第七十八條，裁定如主文。
中      華      民      國    九十      年    十二    月     二十八     日
                                    臺灣高等法院臺南分院民事第一庭
~B1審判長法官  林    金    村
~B2      法官  曾    平    杉
~B3      法官  楊    子    莊
右為正本係照原本作成。
不得再抗告。
中      華      民      國    九十      年    十二    月     三十一     日
                                        法院書記官  董    挹    棻


司法院資訊處製作；財團法人民間司法改革基金會備份。
